【裁判字號】    95,交上易,466
【裁判日期】    951106
【裁判案由】    公共危險
【裁判全文】
臺灣高等法院臺南分院刑事判決       95年度交上易字第466號
上  訴  人  臺灣臺南地方法院檢察署檢察官
被      告  甲○○
上列上訴人因被告公共危險案件，不服臺灣臺南地方法院95年度
交簡上字第9號中華民國95年7月7日第一審判決（聲請簡易判決
處刑案號：臺灣臺南地方法院檢察署94年度偵字第13195號），
提起上訴，本院判決如下：
    主  文
上訴駁回。
    理  由
一、本件公訴（即聲請簡易處刑書）意旨略以：被告甲○○於民
    國94年10月7日上午11時30分許，在臺南縣歸仁鄉某路邊攤
    內飲酒後，明知已無安全駕駛動力交通工具之能力，竟於同
    日22時40分許，騎乘車牌號碼Ｈ三Ｑ—七五０號重型機車欲
    外出購物；復於同日22時45分許，行經臺南市○區○○路與
    健康路口時，經警攔查，並測得被告呼氣酒精濃度高達每公
    升零點六七毫克，因認被告涉有刑法第185條之3之服用酒類
    ，不能安全駕駛動力交通工具而駕駛之公共危險罪嫌等語。
二、按犯罪事實，應依證據認定之，無證據不得認定其犯罪事實
    ，又不能證明被告犯罪者，應諭知無罪之判決，刑事訴訟法
    第154條第2項、第301條第1項分別定有明文。另按認定犯罪
    所憑之證據，無論其為直接證據或間接證據，其為訴訟上之
    證明時，均須達於一般通常之人均不致於有所懷疑，而得確
    信其為真實之程度，始得據之為有罪之認定。倘其證明尚未
    達到此一程度，而有合理性之懷疑存在，致使無從形成有罪
    之確信時，根據「罪證有疑，利於被告」之證據法則，即不
    得遽為不利被告之認定，最高法院七十六年臺上字第四九八
    六號著有判例可參。次按刑事訴訟法第一百六十一條第一項
    規定：檢察官就被告犯罪事實，應負舉證責任，並指出證明
    之方法。因此，檢察官對於起訴之犯罪事實，應負提出證據
    及說服之實質舉證責任。倘其所提出之證據，不足為被告有
    罪之積極證明，或其指出證明之方法，無從說服法院以形成
    被告有罪之心證，基於無罪推定之原則，自應為被告無罪判
    決之諭知，最高法院九十二年臺上字第一二八號亦著有判例
    可參。
三、本件公訴人認被告甲○○（下稱被告）涉有酒後不能安全駕
    駛之公共危險犯行，無非以被告於前揭時地經承辦員警測得
    被告之呼氣酒精濃度高達每公升零點六七毫克，已逾司法實
    務認定「不能安全駕駛」之每公升零點五五毫克之標準等情
    為據。訊據被告固坦承於案發當日酒後駕車，惟堅詞否認涉
    有酒後不能安全駕駛之公共危險犯行，辯稱：其在案發當日
    固曾飲酒，惟已休息7、8小時以上，在沒有不能安全駕駛之
    疑慮下，始於同日22時40分許騎車外出購物，一出門即被警
    察抓到，伊要求喝水後再做酒測，但警察不同意，被帶回派
    出所後再做第二次酒測，第二次酒測值為每公升零點五二毫
    克，與第一次酒測數值相去甚遠，足見該呼氣酒精測試器有
    誤，且既有二次酒測數值高低不一，應以較低，且尚未逾越
    每公升零點五五毫克之標準之數值為認定之依據，故其應尚
    未達於不能安全駕駛之程度等語。
四、經查：
    (一)被告於94年10月7日上午11時30分許，在臺南縣歸仁鄉○
      路邊攤內飲酒後，於同日22時40分許，騎乘車牌號碼Ｈ三
      Ｑ—七五０號重型機車自其健康路一段之住處外出，並於
      同日22時45分許，行經臺南市○區○○路與健康路口時，
      經警攔查，並先測得其呼氣酒精濃度為每公升零點六七毫
      克一節，業據被告於本院審理時供承在卷，並有該酒精測
      定紀錄表一份在卷可稽，此部分事實應堪認定。又被告於
      同日23時10分許，復經承辦員警再次為其測試呼氣酒精濃
      度，並測得其呼氣酒精濃度為每公升零點五二毫克等情，
      亦據被告供承在卷，並經證人乙○○於本院審理時結證在
      卷，復有該酒精測定紀錄表一份在案可參，此部分事實亦
      堪認定。
    (二)承辦員警當日為被告實施酒精測試之呼氣酒精測試器（型
      號：Ｓ４─００ＰＡ，器號：０１５４６４Ｄ），於94年
      6月1日業經經濟部標準檢驗局檢定合格，且該次檢定有效
      期間為一年等情，有該局呼氣酒精測試器檢定合格證書一
      份在卷可參（參見原審卷第24頁），故承辦員警於94年10
      月7日持用該呼氣酒精測試器為被告測試時，該呼氣酒精
      測試器仍在檢定有效期間內，理論上應無不能有效運作之
      問題。另人體內之呼氣酒精濃度，本會因時間之流逝而逐
      漸減少，故承辦員警持本案之酒精測試器為被告先後二次
      測試，測得第一次較高，第二次較低之呼氣酒精濃度數值
      結果，本屬事理之常，惟被告先後二次間隔25分鐘測得之
      呼氣酒精濃度竟相差每公升零點一五毫克，顯已逾越可能
      遞減及誤差之合理範圍，而被告於該二次酒測之前均未喝
      水，亦無其他外在因素干擾，此據被告供承在卷，並經證
      人乙○○於本院審理時結證在卷，則該二次酒測所存在之
      不合理差異，若無其他確切之事證足以證明何者可採、何
      者不可採，在審理事實之法院立場觀之，其利益應歸諸於
      被告，故本件實無法以檢察官所提出被告呼氣酒精濃度達
      每公升零點六七毫克之數據，作為被告有服用酒類不能安
      全駕駛動力交通工具而駕駛之證明。
    (三)按刑法第一百八十五條之三所稱不能安全駕駛動力交通工
      具，依法務部召集內政部警政署等相關單位研議，並參考
      德國、美國之認定標準，對於酒精濃度呼氣已達每公升零
      點五五毫克或血液濃度達百分之零點一一以上，肇事率為
      一般正常人之十倍，認為已達「不能安全駕駛」之標準，
      有法務部八十八年五月十八日法八八檢字第００一六六九
      號函可參。查被告於案發當日先後經承辦員警為其測試呼
      氣酒精濃度二次，測得之呼氣酒精濃度數值高低明顯不同
      ，本於前述「罪證有疑，利於被告」之證據法則，即應採
      取對被告就為有利之數值為認定。易言之，於本案中，應
      採用承辦員警為被告實施第二次酒精測試為認定事實之依
      據。故應認被告之呼氣酒精濃度數值，尚未逾越前開公共
      危險之認定標準。此外，承辦員警於案發之際，係以被告
      騎車未開大燈為由，將被告攔停進行酒測一節，業有刑法
      第一百八十五條之三案件測試觀察紀錄表一份在卷可稽（
      參見警卷第一０頁）。惟騎車未開大燈之狀況，亦有可能
      係因騎車者於騎車之際疏未注意所致，並非必然肇因於酒
      醉駕車，而本案被告為警查獲時，承辦員警乙○○並未發
      現其有何語無倫次、呆滯木僵或其他酒醉駕車者通常所具
      之酒醉現象（參見前開測試觀察紀錄表），當時亦未要求
      被告作觀察以外之確認測試，此據證人乙○○於本院審理
      時結證屬實（見本院卷第三八頁），且被告當時確未因而
      肇事，從而，於被告酒測數值尚未逾越前開認定標準之狀
      況下，尚難僅以被告於案發之際，騎車未開啟大燈之舉止
      作為佐證，即認定被告確有服用酒類後，不能安全駕駛之
      犯行。綜此，應認被告於前揭時地騎車時，尚未達於不能
      安全駕駛之程度。
五、綜合以上所述，被告雖有酒後駕車之行為，然依檢察官提出
    之證據顯示，被告有二次差異甚大之酒測報告，據取締警員
    當時之觀察，復不能確認被告有酒醉駕駛現象，且被告確未
    肇事，難令本院認定其業已達於不能安全駕駛之程度。此外
    公訴人復未提出其他足為被告有罪證明之積極證據，其於上
    訴審所指出之證明方法，亦僅援用原審已提出之第一次酒測
    報告，無從說服法院以形成被告有罪之心證，基於無罪推定
    之原則，自應為被告無罪判決之諭知。原審以被告應為無罪
    之諭知，不合刑事訴訟法第四百四十九條所定得以簡易判決
    處刑之要件，而依同法第四百五十二條之規定，逕依通常程
    序為第一審判決，撤銷原審簡易庭所為被告應負酒醉駕車不
    能安全駕駛之公共危險罪刑之簡易判決，其認事用法，核無
    不當。公訴人上訴意旨，因未提出足以說服本院以形成被告
    有罪之具體證據，其泛稱原審採證不當而上訴指摘原判決請
    求撤銷改判，為無理由，應駁回其上訴。
據上論結，應依刑事訴訟法第368條，判決如主文。
本案經檢察官邱克斌到庭執行職務。
中    華    民    國    95    年    11    月    6    日
                  刑事第二庭    審判長法  官 葉居正
                                      法  官 吳勇輝
                                      法  官 吳森豐
以上正本證明與原本無異。
不得上訴。
                                      書記官 李珍鳳
中    華    民    國    95    年    11    月    7    日


司法院資訊處製作；財團法人民間司法改革基金會備份。
